臺灣新北地方法院民事裁定　　　　　110年度消債更字第329號
聲　請　人
即 債務 人　葉玉梅　


上列聲請人依消費者債務清理條例聲請更生事件，本院裁定如下
：
    主  文
債務人葉玉梅自中華民國110 年10月8 日上午10時起開始更生程
序。
命司法事務官進行更生程序。
    理  由
一、按債務人不能清償債務或有不能清償之虞者，得依本條例所
    定更生程序，清理其債務；債務人無擔保或無優先權之債務
    總額未逾新臺幣（下同）1,200 萬元者，於法院裁定開始清
    算程序或宣告破產前，得向法院聲請更生；債務人對於金融
    機構負債務者，在聲請更生或清算前，應向最大債權金融機
    構請求協商債務清償方案，或向其住、居所地之法院或鄉、
    鎮、市、區調解委員會聲請債務清理之調解；協商或調解成
    立者，債務人不得聲請更生或清算，但因不可歸責於己之事
    由，致履行有困難者，不在此限；法院開始更生程序之裁定
    ，應載明其年、月、日、時，並即時發生效力；法院裁定開
    始更生或清算程序後，得命司法事務官進行更生或清算程序
    ，必要時得選任律師、會計師或其他適當之自然人或法人一
    人為監督人或管理人，消費者債務清理條例（下稱消債條例
    ）第3 條、第42條第1 項、第151 條第1 項、第151 條第 7
    項、第16條分別定有明文。
二、本件聲請意旨略以：聲請人從小父母離異由祖母扶養長大，
    因白天需工作無法時常請假陪同祖母前往醫院，故皆須仰賴
    安養中心協助處理，每月療養費高達6 萬元，在其他親戚皆
    不願協助分擔之情形下，由聲請人獨立負擔該筆費用，但聲
    請人當時之收入不足以支付該筆費用，便向好友週轉支付。
    曾向渣打國際商業銀行股份有限公司（下稱渣打銀行）申請
    信用貸款，以償還好友借款及支應生活開銷；而向中國信託
    申請之2 筆信用貸款係為償還聲請人父親盜用其身分證及存
    摺向民間質借之20萬元。目前累積債務總額為1,213,364 元
    ，於消債條例施行後，曾依消債條例第151 條第1 項向最大
    債權金融機構渣打銀行聲請前置協商，渣打銀行提出分84期
    、4%利率、每期清償16,590元之協商清償方案，惟聲請人無
    法負擔渣打銀行提出之協商清償方案，因而協商不成立，爰
    依法聲請更生等語。
三、經查：
㈠、聲請人於本件更生之聲請前曾向實際最大債權金融機構即渣
    打銀行請求協商，渣打銀行提出分84期、4%利率、每期清償
    16,590元之協商方案，惟聲請人當時月收入約22,500元，扣
    除生活必要支出後無法負擔協商清償方案，因而協商不成立
    等情，此有前置協商不成立通知書、渣打銀行110 年8 月20
    日民事陳報狀暨前置協商相關資料在卷可稽（見本院卷第39
    、155 至161 頁），則聲請人確有依照消債條例第151 條第
    1 項規定請求協商債務清償方案之事實，當堪認定。
㈡、本件聲請人所提更生之聲請可否准許，須審究聲請人是否符
    合消債條例第3 條「債務人不能清償債務或有不能清償之虞
    者」之情事而定。
１、聲請人主張其有不能清償債務之情事，業據其提出財產及收
    入狀況說明書、債權人清冊、107 至109 年度綜合所得稅各
    類所得資料清單、全國財產稅總歸戶財產查詢清單、現戶部
    分戶籍謄本、前置協商不成立通知書、財團法人金融聯合徵
    信中心查詢當事人綜合信用報告回覆書、勞工被保險人投保
    資料表暨明細、薪資明細、在職證明、人壽商業保險同業公
    會保險業通報作業資訊系統資料查詢結果回覆書、富邦人壽
    保險股份有限公司保單首頁、富邦產險保單首頁暨收據、郵
    政存簿儲金簿封面暨內頁、機車行車執照等資料（見本院卷
    第19至23、27至35、39至68、125 至141 頁）為證，堪認屬
    實。
２、聲請人主張其每月必要生活支出為伙食費7,500 元、機車加
    油費300 元、通訊費用800 元、水電費600 元、瓦斯150 元
    、租金7,000 元、個人衛生用品1,000 元、個人雜項支出1,
    000 元、衣服鞋襪500 元、父親扶養費1,500 元等項，共計
    20,350元等語。就支出父親扶養費每月1,500 元部分，雖聲
    請人僅提出父親之現戶部分戶籍謄本（見本院卷第37頁）供
    參，惟經本院依職權調閱聲請人父親之109 年度稅務電子閘
    門財產所得調件明細表（見本院卷第167 至169 頁），可見
    聲請人之父親於109 年度有薪資所得，且名下尚有不動產，
    但參酌其目前已60歲（民國50年生），故聲請人主張每月給
    予父親1,500 元作為扶養費，尚屬合理而可採。是本院衡諸
    聲請人之家庭狀況、工作型態、目前社會經濟消費之常情，
    其主張負擔上開必要費用支出之事實並未逾一般人生活程度
    ，且參酌消債條例之立法目的，非但係使債務人得透過更生
    程序清償債務、重建其經濟生活，亦應保障債務人及其親屬
    於更生方案履行期間內得保有符合人性尊嚴之最低基本生活
    ，以及保留債務人於各項目中費用留用之彈性，以維持債務
    人及其親屬最基礎生活水準，是聲請人之上開主張尚屬合理
    而堪採信。
３、而聲請人現每月平均收入為25,167元【計算式：（18,500元
    ＋27,500元＋22,500元＋22,500元＋22,500元＋22,500元）
    ÷6 月＋（疫情補助30,000元÷12月）＝25,167元，元以下
    四捨五入），扣除上開每月必要生活支出後餘額為4,817 元
    （計算式：25,167元－20,350元＝4,817 元）。則本院審酌
    聲請人現況之財產、勞力及信用等清償能力，以聲請人每月
    收入於扣除合理之基本生活費用後，堪信已不能清償前開所
    負無擔保或無優先權債務1,213,364 元。從而，聲請人所為
    本件聲請，核符消債條例第3 條所定之要件。
四、綜上所述，本件聲請人為一般消費者，並未從事營業活動。
    其有無法清償債務之虞情事，又所負無擔保或無優先權之債
    務，並未逾1,200 萬元，且未經法院裁定開始清算程序或宣
    告破產，又查無消債條例第6 條第3 項、第8 條或第46條各
    款所定駁回更生聲請之事由存在，則聲請人聲請更生，洵屬
    有據，應予准許，爰裁定如主文。
五、聲請人於更生程序開始後，應另提出足以為債權人會議可決
    或經法院認為公允之更生方案以供採擇，俾免更生程序進行
    至依消債條例第61條規定應行清算之程度，附此敘明。
六、依消債條例第11條第1 項、第45條第1 項、第16條第1 項，
    裁定如主文。
中    華    民    國   110    年    10    月    8     日
              民事第六庭    法  官  饒金鳳
以上正本證明與原本無異。
本件裁定不得抗告。
本裁定已於民國110 年10月8 日上午10時公告。
中    華    民    國   110    年    10    月    8     日
                            書記官  賴麗莎